【裁判字號】    98,聲,31
【裁判日期】    980114
【裁判案由】    聲明異議
【裁判全文】
臺灣桃園地方法院刑事裁定                98年度聲字第31號
異  議  人
即  受刑人  甲○○
上列異議人即受刑人因違反毒品危害防制條例案件，對於臺灣桃
園地方法院檢察署檢察官之指揮執行命令不服（97年度執更緝字
1284號），提出聲明異議，本院裁定如下：
    主  文
聲明異議駁回。
    理  由
一、聲明異議意旨略以：異議人即受刑人甲○○因違反毒品危害
    防制條例2案件，經本院分別判處有期徒刑6 月確定，其中1
    罪並經減為有期徒刑3月，得以易科罰金，且於民國97年3月
    24日至同年6 月25日入監執行完畢，而受刑人所犯另案有期
    徒刑6 月部分，因前案已執行完畢，無需將兩案合併執行，
    未料其於97年12月15日經通緝到案後，本要求易科罰金但未
    獲准許，因認法院將兩案合併計算而僅減刑有期徒刑1 月，
    致不得易科罰金認有不當，為保障受刑人權益，爰聲明異議
    ，請求諭知准予易科罰金之裁定。
二、按受刑人或其法定代理人或配偶以檢察官執行之指揮為不當
    者，得向諭知該裁判之法院聲明異議，刑事訴訟法第484 條
    定有明文。次按犯最重本刑為5 年以下有期徒刑以下之刑之
    罪，而受6個月以下有期徒刑或拘役之宣告者，得以1,000元
    、2,000元或3,000元折算1 日，易科罰金，但確因不執行所
    宣告之刑，難收矯正之效，或難以維持法秩序者，不在此限
    ；前項規定於數罪併罰，其應執行之刑未逾6 月者，亦適用
    之，此為刑法第41條所明定。另參以刑法第41條第2 項修法
    理由，90年1月10日公佈修正之第2項（併合處罰之數罪，均
    有前項情形，其應執行之刑逾6 月者，亦同），係為配合司
    法院大法官釋字第366 號解釋，而增訂之規定；按學理上雖
    有「法定刑」、「處斷刑」、「宣告刑」、「執行刑」等區
    別，惟第1項所謂受6個月以下有期徒刑或拘役之「宣告」，
    基於易科罰金應否採行，專屬刑罰之執行技術問題，應指最
    終應執行之刑之宣告而言，而非指學理所謂「宣告刑」；數
    罪併罰之各罪，雖均得合於第1 項之要件，惟因其最終應執
    行之刑之宣告，已逾6 個月者，其所應執行之自由刑，既非
    短期自由刑，自無採用易科罰金之轉向處分之理由；例如，
    行為人所犯10罪，各宣告有期徒刑5 個月，數罪併罰合併宣
    告應執行之刑為4 年，其所應執行之刑，既非短期自由刑，
    如仍許其易科罰金，實已扭曲易科罰金製度之精神，爰刪除
    本項之規定，以符易科罰金製度之本旨。準此，併合處罰之
    數罪其應執行之刑逾6 月者，因已不合短期自由刑情形，為
    免扭曲易科罰金製度之精神，自無刑法第41條第1 項前段易
    科罰金規定之適用，合先敘明。
三、經查：
  (一)按被告犯應併合處罰之數罪，經法院以判決或裁定定其數罪
    之應執行刑確定者，該數罪是否執行完畢，均係以所定之應
    執行刑全部執行完畢為斷；其在定應執行刑之前已先執行之
    有期徒刑之罪，因嗣後與他罪合併定應執行刑，而由檢察官
    換發執行指揮書執行應執行刑，是其前已執行之有期徒刑部
    分，僅應予扣除，該罪宣告之刑不能認為已執行完畢，最高
    法院93年度台非字第298號判決意旨可資參照。
  (二)本件受刑人前於96年間因施用第一級毒品案件，經本院以96
    年桃簡字1692號簡易判決，判處有期徒刑6 月，減為有期徒
    刑3月，如易科罰金，以新臺幣（下同）1,000 元折算1日確
    定，並經臺灣桃園地方法院檢察署檢察官以97年執緝字 408
    號執行指揮書發監執行，期間自97年3月25日至同年6月24日
    止，計執行有期徒刑3 月在案；惟受刑人於96年間又因施用
    第一級毒品案件，經本院以97年審簡字66號簡易判決，判處
    有期徒刑6月，如易科罰金，以1,000 元折算1日確定；而其
    所犯上揭2 罪，因屬裁判確定前犯數罪併合處罰情形，遂經
    檢察官聲請法院定其應執行刑，爰經本院以97年聲字2080號
    裁定，定應執行有期徒刑8 月確定，現由檢察官以97年執更
    緝字1284號執行指揮書執行，自97年12月15日起入監執行，
    應執行所餘有期徒刑5月部分，執行完畢日期為98年5月14日
    等情，有臺灣高等法院被告前案紀錄表1 份在卷足考，復經
    本院核閱各該卷宗屬實，堪以認定。
  (三)準此，受刑人所犯施用第一級毒品2 罪，原宣告刑固為已減
    得之有期徒刑3月、有期徒刑6月，復均諭知如易科罰金，以
    1,000元折算1日在案，然經定其應執行後，應執行有期徒刑
    8月，已逾有期徒刑6月，依刑法第41條第2 項規定及修法理
    由，因已非短期自由刑，自不符易科罰金要件，自無許其易
    科罰金餘地。是以，揆諸上揭說明，受刑人所應執行有期徒
    刑8月，前雖已入監執行有期徒刑3月，然有前述應併合處罰
    情形，是該部分刑期祇應予扣除，該罪宣告之刑不能認為已
    執行完畢，檢察官據以依97年執更緝字1284號執行指揮書，
    執行所餘有期徒刑5 月部分，並無不合，受刑人當無由請求
    檢察官准予易科罰金。
四、綜上所述，臺灣桃園地方法院檢察署檢察官以97年執更緝字
    1284號執行指揮書，命令受刑人自97年12月15日起入監執行
    有期徒刑5 月，乃合於法律規定，自無不當。是受刑人本件
    聲明異議，為無理由，應予駁回。
五、依刑事訴訟法第220條、第484條、第486條，裁定如主文。
中    華    民    國    98    年    1     月    14    日
                  刑事第六庭    法  官  黃翊哲
以上正本證明與原本無異。
如不服本裁定，應於裁定送達後5 日內，以書狀敘述理由（須附
繕本），向本院提出抗告。
                                書記官  劉霜潔
中    華    民    國    98    年    1     月    14    日


司法院資訊處製作；財團法人民間司法改革基金會備份。
